【裁判字號】    90,台上,4157
【裁判日期】    900711
【裁判案由】    公共危險
【裁判全文】
最高法院刑事判決                                九十年度台上字第四一五七號
    上  訴  人  乙○○
右上訴人因甲○○自訴公共危險案件，不服台灣高等法院台中分院中華民國八十八年
五月二十六日第二審判決（八十八年度上訴字第二七四號，自訴案號：台灣台中地方
法院八十六年度自字第七五八號），提起上訴，本院判決如左：
    主  文
原判決撤銷，發回台灣高等法院台中分院。
    理  由
本件原判決認定上訴人乙○○明知其所有座落台中縣烏日鄉○○段五七之一零一地號
土地中緊鄰溝渠之土地部分（原來寬度一點八公尺，民國六十六年重建為水泥路面寬
為二點三公尺），係自民國六十六年起，即供附近十六戶居民公眾往來通行，為既成
之道路（下稱系爭道路），竟於八十六年七月九日、十日，僱用不知情之挖土機司機
，將上開既成道路鏟挖掉長約四一點六公尺，寬約二點三公尺之路面，而損壞該道路
，致生公眾往來該道路之危險，案經甲○○提起自訴等情。因而撤銷第一審判決，改
判論處上訴人損壞陸路，致生往來之危險罪刑，固非無見。
惟查：(一)、刑法第一百八十五條妨害公眾往來安全罪中所指之陸路，係指陸地上供公
眾往來之道路，如僅供少數之特定人通行之路，縱加以損壞，亦不成立本罪。原審認
定系爭道路係供附近十六戶居民，約四、五十人之公眾往來通行，為既成道路等情，
係以自訴人片面指訴及自訴人所提相片為其論斷之依據。然查上訴人否認系爭道路係
供公眾往來之用，僅係自訴人等少數特定人會通行該地，自訴人等另有道路可自由出
入等語（見原審卷第五、六頁）。究竟系爭道路是否供附近十六戶約四、五十人通行
之用﹖原審未進一步詳查、說明，即遽以自訴人之供述率為不利上訴人之認定，顯有
可議。(二)、採為判決基礎之證據資料，必須經過調查程序，以顯示於審判庭者，始與
直接審理主義相符，否則其踐行之訴訟程序，即屬違背法令。原審於審判期日對卷內
自訴人所提出之台中縣霧峰鄉公所修築系爭道路明細及相片一冊，未依刑事訴訟法第
一百六十四條、第一百六十五條規定提示命上訴人辯論，或告以要旨，逕採為認定上
訴人犯罪之論據，不但與直接審理法則有違，且有應於審判期日調查之證據未予調查
之違法。(三)、犯罪之被害人始得提起自訴，原判決理由欄固有說明系爭道路係供自訴
人等十幾戶居民往來通行，上訴人損壞系爭道路，已造成自訴人等之往來危險等由，
但原判決事實欄並未記載自訴人有何被害之事實，是其理由之說明失其依據，亦有可
議。上訴意旨指摘原判決違背法令，尚非全無理由，應認有發回更審之原因。
據上論結，應依刑事訴訟法第三百九十七條、第四百零一條，判決如主文。
中      華      民      國     九十     年      七      月     十一     日
                              最高法院刑事第八庭
                                  審判長法官  張  信  雄
                                        法官  賴  忠  星
                                        法官  張  清  埤
                                        法官  張  淳  淙
                                        法官  蕭  權  閔
      右正本證明與原本無異
                                              書  記  官
中      華      民      國     九十     年      七      月     十八     日


司法院資訊處製作；財團法人民間司法改革基金會備份。
